臺灣桃園地方法院民事判決
110年度訴字第1784號
原      告  江梓萱  
被      告  桃園市桃園區中日西武社區23屆管理委員會

法定代理人  顏少惠  

訴訟代理人  賈靖國  

上列當事人間請求確認區分所有權人會議決議無效等事件，本院
於民國110年12月23日言詞辯論終結，判決如下：
    主      文
原告之訴駁回。
訴訟費用由原告負擔。
    事實及理由
壹、程序方面：
    按確認法律關係之訴，非原告有即受確認判決之法律上利益
    者，不得提起，民事訴訟法第247 條第1 項前段定有明文。
    而所謂即受確認判決之法律上利益，係指法律關係之存否不
    明確，原告主觀上認其在法律上之地位有不安之狀態存在，
    且此種不安之狀態，能以確認判決將之除去者而言（最高法
    院52年度台上字第1240號判決意旨參照）。本件原告為中日
    西武社區（下稱系爭社區）之區分所有權人，其主張被告於
    民國110年4月18日召開之第23屆第1次區分所有權人會議（
    下稱系爭會議）全部七個議案決議無效，為被告所否認，而
    系爭會議決議效力如何。原告身為區分所有權人，權益同受
    影響，是原告自有以判決將此不安狀態除去之必要。揆諸上
    揭法律規定，堪認原告有即受確認判決之法律上利益，此先
    敘明。
貳、實體方面：
一、原告主張：伊為系爭社區之區分所有權人，伊曾以提案單提
    出提案1至10，惟被告召開系爭會議進行議題討論，僅將提
    案單上之提案1列入系爭會議第七議案中討論，其餘提案單
    上提案2至10內容均未討論，致出席之區分所有權人無法進
    行表決而未通過，故當日系爭會議就議題討論一至七所為決
    議於法不合，依民法第56條第2項之規定應屬無效，爰提起
    本件訴訟等語。並聲明：確認系爭會議決議無效。
二、被告則以：伊於系爭會議召開前即請原告列席例行會議就提
    案單之內容提出說明，原告未出席，故僅將提案1列入系爭
    會議議題七，其餘提案排入臨時動議，由原告自己先向住戶
    說明提案內容，伊補充說明後再進行表決，惟原告杯葛議事
    ，致系爭會議無法順利進行，臨時動議延宕而無人參與等語
    置辯。並聲明：原告之訴駁回。
三、原告為系爭社區區分所有權人之一；原告所提提案單上之提
    案1列入系爭會議中之議題七中討論，其餘提案則放入系爭
    會議之臨時動議中，被告於110年4月18日召開系爭會議，當
    日上午10時，因區分所有權人出席人數為208 人，已達151 
    人以上之出席門檻（計算式：應到人數302 人×1/2 =151 人
    ），遂由主席宣布開會，系爭會議中討論議題一至七議案，
    議題一為主席就訴訟案件進度說明，議題二至七經區分所有
    權人表決，其中第七議案未表決通過（同意：79票、不同意
    ：64票、廢票：21票），其餘議案（除議題二針對系爭社區
    規約修訂部分條款未通過或撤銷外）均達表決門檻經宣布表
    決通過等情，有所有權人為原告之建物登記第一類謄本、系
    爭會議會議記錄、系爭會議開會通知單、系爭會議會議手冊
    等件在卷可稽（見本院卷第41 至43 、55至63、91、111至1
    35頁），且為兩造所不爭執，堪信為真實。
四、原告主張系爭會議中就議題討論一至七所為決議已違反民法
    第56條第2 項規定，自屬無效等語，為被告所否認，並以前
    揭情詞置辯，茲就兩造爭點及本院判斷論述如下：
（一）按總會之召集程序或決議方法，違反法令或章程時，社員
      得於決議後3 個月內請求法院撤銷其決議。但出席社員，
      對召集程序或決議方法，未當場表示異議者，不在此限。
      總會決議之內容違反法令或章程者，無效，民法第56條定
      有明文。而公寓大廈管理條例未規定者，適用其他法令之
      規定，公寓大廈管理條例第1 條第2 項亦有明定。又公寓
      大廈各區分所有權人間為一共同體，區分所有權人會議則
      為其最高意思機關，然因公寓大廈管理條例未就區分所有
      權人會議違法決議之法律效果設有明文規定，依公寓大廈
      管理條例第1條第2項規定，應類推適用民法第56條規定，
      依決議瑕疵之態樣，定其法律效果。
（二）經查，原告主張系爭會議召開當日，並未將其全部提案放
      入系爭會議中討論乃於法不合，系爭會議決議無效云云，
      惟依原告所提系爭會議會議紀錄，系爭會議決議內容並未
      見有何違法法令或章程之情事，原告就系爭會議議題一至
      七決議內容究竟有何違反法令或章程而應為無效之事由，
      亦未舉證以實其說，縱依原告主張其所提2至10提案未放
      入系爭會議中討論，亦不會導致系爭會議其他議題決議內
      容違反法令或章程而無效。從而，原告主張系爭會議決議
      違反民法第56條第2 項規定，應屬無效云云，核無理由。
五、綜上所述，系爭會議決議內容並無違反法令或章程，原告訴
    請確認系爭會議決議無效，為無理由，應予駁回。
六、本件原告之訴並無理由，已如前述，原告於言詞辯論終結後
    ，以電話聯繫本院請求再開辯論，並稱被告寄送之繕本未檢
    附光碟云云，核無必要，又本件為判決之基礎已臻明確，兩
    造其餘主張、陳述並所提證據均與本件之結論無礙，爰不再
    一一論述，附此敘明。
七、訴訟費用負擔之依據：民事訴訟法第78條。
中　　華　　民　　國　　111 　年　　1 　　月　　25　　日
                  民事第二庭    法　官　呂如琦
正本係照原本作成。
如對本判決上訴，須於判決送達後 20 日內向本院提出上訴狀。
如委任律師提起上訴者，應一併繳納上訴審裁判費。
中　　華　　民　　國　　111 　年　　1 　　月　　26　　日
　　　　　　　　　　　　　　　　書記官  王志成